---
title: "Programa Nacional de Prevención y Control de las ETVs | CENAPRECE | 2026"
format: 
  dashboard:
    scrolling: true
    nav-buttons: [twitter, github, facebook]
    logo: https://framework-gb.cdn.gob.mx/gobmx/img/logo_blanco.svg
theme: custom.scss     
---

```{r setup, echo=FALSE}
# Step 1. load the dengue dataset ####
path_sinave <- "/Users/fdzul/Library/CloudStorage/Dropbox/dataset/dge/denv/2026/DENGUE2_.txt"

x <- data.table::fread(path_sinave,
                       #select = vect_cols2,
                       encoding = "Latin-1",
                       quote="",
                       fill=TRUE)
# Step 2. load the functions ####
source("~/Dropbox/r_developments/r_new_functions/3.Functions/heatmap_confirmados.R")
source("~/Dropbox/r_developments/r_new_functions/3.Functions/heatmap_hospitalizados.R")
source("~/Dropbox/r_developments/r_new_functions/3.Functions/boldenr/heatmap_dengue.R")
source("~/Dropbox/r_developments/r_new_functions/3.Functions/static_bump_map.R")
source("~/Dropbox/r_developments/r_new_functions/3.Functions/boldenr/epidemiological_channel.R")
```

# **Arbovirosis**

::: panel-tabset
### [**Panorama Epidemiológico Dengue**]{style="color:#611232"}

<html>

<head>

```{=html}
<style>
</style>
```
</head>

<body>

<div>

<h2>

</h2>

<p>

</p>

::: {style="display: grid; width: 1px; grid-template-columns: 750px 750px; align-items: start; justify-content: space-between;"}


<div>

#### [**Casos confirmados**]{style="color:#611232"}

```{r treemap,out.width="100%", out.height="100%"}
densnv::mp_treemap(country = TRUE,
                   year = 2026,
                   snv_dataset = x)
```


</div>


<div>

#### [**Casos confirmados y serotipos**]{style="color:#611232"}

```{r casos_serotipos,out.width="100%", out.height="100%"}
library(magrittr)
boldenr::plot_state_serotype(dataset = x, 
                                  year = 2026, 
                                  x_serotype  = 0.5, 
                                  y_serotype = 0.17, 
                                  scale_serotype = 1.7)
```

</div>



:::

#### [**Casos Confirmados por Estado**]{style="color:#611232"}

```{r heatmap_confirmados_state}
heatmap_confirmados(dataset = x, 
                    year = 2026, 
                    size_text = 3, 
                    state = TRUE,
                    alpha_text = .2,
                    EDO = TRUE)
```

#### [**Casos Confirmados por Estado**]{style="color:#611232"}

```{r bumpmap_national, out.width="100%", out.height="90%"}
static_bump_map(dataset = x,
                year = "2026",
                state = TRUE,
                size_text_value = 2,
                size_text_country = 2,
                country_text_x = 0.5,
                country_text_y = 0.8,
                line_size = 1.5,
                pal_vir = "viridis")
```

#### [**Casos Confirmados por Municipio**]{style="color:#611232"}

```{r heatmap_confirmados_mun}
heatmap_dengue(dataset = x,
               state = NULL,
               year = "2026",
               hospitalizados = FALSE,
               status = 2)
```

#### [**Casos Hospitalizados por Municipio**]{style="color:#611232"}

```{r heatmap_hospitalizados_mun}
heatmap_dengue(dataset = x,
               state = NULL,
               year = "2026",
               status = 1,
               hospitalizados = TRUE)
```

#### [**Canal Epidemiológico por Estado**]{style="color:#611232"}

```{r epidemiological_channel_by_state}
epidemiological_channel(data = x, year = "2026")
```

</div>

</body>

</html>

### [**Focos de Transmisión Activa**]{style="color:#611232"}

### [**Focos de Transmisión Persistente**]{style="color:#611232"}

:::
