---
title: "Programa Nacional de Prevención y Control de las ETVs | CENAPRECE | 2026"
format: 
  dashboard:
    scrolling: true
    nav-buttons: [twitter, github, facebook]
    logo: https://framework-gb.cdn.gob.mx/gobmx/img/logo_blanco.svg
theme: custom.scss     
---

```{r setup, echo=FALSE}
# Step 1. load the dengue dataset ####
path_sinave <- "/Users/fdzul/Documents/geocoding_mx_2026_dengue/1.data/semana_actual/DENGUE2_.txt"

x <- data.table::fread(path_sinave,
                       #select = vect_cols2,
                       encoding = "Latin-1",
                       quote="",
                       fill=TRUE)
# Step 2. load the functions ####
source("~/Dropbox/r_developments/r_new_functions/3.Functions/heatmap_confirmados.R")
source("~/Dropbox/r_developments/r_new_functions/3.Functions/heatmap_hospitalizados.R")
source("~/Dropbox/r_developments/r_new_functions/3.Functions/boldenr/heatmap_dengue.R")
source("~/Dropbox/r_developments/r_new_functions/3.Functions/static_bump_map.R")
source("~/Dropbox/r_developments/r_new_functions/3.Functions/boldenr/epidemiological_channel.R")

######
# Step 1.1. load the dengue dataset #####
den <- data.table::fread(path_sinave,
                         encoding = "Latin-1") |>
    dplyr::filter(ESTATUS_CASO %in% c(1, 2)) |>
    #dplyr::filter(ES_MIGRANTE %in% c(2)) |>
    dplyr::mutate(CVE_EDO_REP = stringr::str_pad(CVE_EDO_REP,
                                                 width = 2,
                                                 side = "left",
                                                 pad = "0"),
                  CVE_MPO_REP = stringr::str_pad(CVE_MPO_REP,
                                                 width = 3,
                                                 side = "left",
                                                 pad = "0"),
                  CVE_LOC_REP = stringr::str_pad(CVE_LOC_REP,
                                                 width = 4,
                                                 side = "left",
                                                 pad = "0")) |>
    dplyr::filter(CVE_EDO_REP != "00") |>
    dplyr::filter(CVE_MPO_REP != "00=") |>
    dplyr::filter(CVE_LOC_REP != "0000") |>
    dplyr::mutate(cvegeo = paste0(CVE_EDO_REP,CVE_MPO_REP,CVE_LOC_REP))|>
    dplyr::select(ANO, SEM, cvegeo, ESTATUS_CASO, DES_DIAG_FINAL,DENGUE_SER_TRIPLEX) |>
    #dplyr::mutate(ESTATUS_CASO = ifelse(ESTATUS_CASO == 1, "Probable", "Confirmado")) |>
    #dplyr::filter(DES_DIAG_FINAL  %in% c("DENGUE NO GRAVE", "DENGUE GRAVE","DENGUE CON SIGNOS DE ALARMA")) |>
    #dplyr::mutate(DES_DIAG_FINAL = dplyr::case_when(DES_DIAG_FINAL == "DENGUE CON SIGNOS DE ALARMA" ~ "DCSA",
    #                                                DES_DIAG_FINAL == "DENGUE GRAVE" ~ "DG",
    #                                               DES_DIAG_FINAL == "DENGUE NO GRAVE" ~ "DNG")) |>
    dplyr::mutate(DENGUE_SER_TRIPLEX  = dplyr::case_when(DENGUE_SER_TRIPLEX == 1 ~ "DENV1",
                                                         DENGUE_SER_TRIPLEX == 2 ~ "DENV2",
                                                         DENGUE_SER_TRIPLEX == 3 ~ "DENV3",
                                                         DENGUE_SER_TRIPLEX == 4 ~ "DENV4")) |>
    dplyr::filter(ANO == 2026) |>
    dplyr::group_by(cvegeo) |>
    dplyr::summarise(probables =  dplyr::n(),
                     confirmado = sum(ESTATUS_CASO == 2, na.rm = T),
                     DNG = sum(DES_DIAG_FINAL == "DENGUE NO GRAVE", na.rm = T),
                     DCGA = sum(DES_DIAG_FINAL == "DENGUE CON SIGNOS DE ALARMA", na.rm = T),
                     DG = sum(DES_DIAG_FINAL == "DENGUE GRAVE", na.rm = T),
                     DENV1 = sum(DENGUE_SER_TRIPLEX == "DENV1", na.rm = T),
                     DENV2 = sum(DENGUE_SER_TRIPLEX == "DENV2", na.rm = T),
                     DENV3 = sum(DENGUE_SER_TRIPLEX == "DENV3", na.rm = T),
                     DENV4 = sum(DENGUE_SER_TRIPLEX == "DENV4", na.rm = T))



# PROCEDENCIA
# ES_MIGRANTE

#table(den$DENGUE_SER_TRIPLEX)
# DENV1 DENV2 DENV3 DENV4 
# 1    67   768     4 
#sum(den$DENV1, na.rm = T)
#sum(den$DENV2,na.rm = T)
#sum(den$DENV3, na.rm = T)
#sum(den$DENV4, na.rm = T)
#table(den$DES_DIAG_FINAL)
# Step 1.2. load chikungunya datast #####
chik <- data.table::fread(path_sinave,
                          encoding = "Latin-1") |>
    dplyr::filter(ESTATUS_CASO %in% c(1, 2)) |>
    #dplyr::filter(ES_MIGRANTE %in% c(2)) |>
    dplyr::mutate(CVE_EDO_REP = stringr::str_pad(CVE_EDO_REP,
                                                 width = 2,
                                                 side = "left",
                                                 pad = "0"),
                  CVE_MPO_REP = stringr::str_pad(CVE_MPO_REP,
                                                 width = 3,
                                                 side = "left",
                                                 pad = "0"),
                  CVE_LOC_REP = stringr::str_pad(CVE_LOC_REP,
                                                 width = 4,
                                                 side = "left",
                                                 pad = "0")) |>
    dplyr::filter(CVE_EDO_REP != "00") |>
    dplyr::filter(CVE_MPO_REP != "00=") |>
    dplyr::filter(CVE_LOC_REP != "0000") |>
    dplyr::mutate(cvegeo = paste0(CVE_EDO_REP,CVE_MPO_REP,CVE_LOC_REP)) |>
    dplyr::filter(ANO == 2026) |>
    dplyr::group_by(cvegeo) |>
    dplyr::summarise(probable = dplyr::n(),
                     confirmado = sum(ESTATUS_CASO == 2, na.rm = T))
# Step 1.3. load the zika dataset #####
zika <- data.table::fread("/Users/fdzul/Library/CloudStorage/Dropbox/dataset/dge/etvs_2026/ZIKA2_.txt",
                          encoding = "Latin-1") |>
    dplyr::filter(ESTATUS_CASO %in% c(1, 2)) |>
    #dplyr::filter(ES_MIGRANTE %in% c(2)) |>
    dplyr::mutate(CVE_EDO_REP = stringr::str_pad(CVE_EDO_REP,
                                                 width = 2,
                                                 side = "left",
                                                 pad = "0"),
                  CVE_MPO_REP = stringr::str_pad(CVE_MPO_REP,
                                                 width = 3,
                                                 side = "left",
                                                 pad = "0"),
                  CVE_LOC_REP = stringr::str_pad(CVE_LOC_REP,
                                                 width = 4,
                                                 side = "left",
                                                 pad = "0")) |>
    dplyr::filter(CVE_EDO_REP != "00") |>
    dplyr::filter(CVE_MPO_REP != "00=") |>
    dplyr::filter(CVE_LOC_REP != "0000") |>
    dplyr::mutate(cvegeo = paste0(CVE_EDO_REP,CVE_MPO_REP,CVE_LOC_REP)) |>
    dplyr::filter(ANO == 2026) |>
    dplyr::group_by(cvegeo) |>
    dplyr::summarise(probable = dplyr::n(),
                     confirmado = sum(ESTATUS_CASO == 2, na.rm = T))

# Step 4. bind the dataset with AGEM ####
loc <- rgeomex::iter_2020_loc |>
    dplyr::mutate(cvegeo = paste0(entidad, mun, loc)) |>
    dplyr::select(cvegeo, longitud, latitud, altitud, pobtot)
den <- dplyr::left_join(x = den,
                        y = loc,
                        by = c("cvegeo")) |>
    dplyr::filter(!is.na(longitud)) |>
    sf::st_as_sf(coords = c("longitud", "latitud"),
                 crs = 4326)


zika <- dplyr::left_join(x = zika,
                         y = loc,
                         by = c("cvegeo")) |>
    dplyr::filter(!is.na(longitud)) |>
    sf::st_as_sf(coords = c("longitud", "latitud"),
                 crs = 4326)
chik <- dplyr::left_join(x = chik,
                         y = loc,
                         by = c("cvegeo")) |>
    dplyr::filter(!is.na(longitud)) |>
    sf::st_as_sf(coords = c("longitud", "latitud"),
                 crs = 4326)

```

# **Arbovirosis**

::: panel-tabset

### [**Panorama Epidemiológico Dengue**]{style="color:#611232"}

<html>

<head>

```{=html}
<style>
</style>
```
</head>

<body>

<div>

<h2>

</h2>

<p>

</p>

::: {style="display: grid; width: 1px; grid-template-columns: 700px 700px; align-items: start; justify-content: space-between;"}


<div>

#### [**Casos confirmados**]{style="color:#611232"}

```{r treemap,out.width="100%", out.height="100%"}
densnv::mp_treemap(country = TRUE,
                   year = 2026,
                   snv_dataset = x)
```


</div>


<div>

#### [**Casos confirmados y serotipos**]{style="color:#611232"}

```{r casos_serotipos,out.width="100%", out.height="100%"}
library(magrittr)
boldenr::plot_state_serotype(dataset = x, 
                                  year = 2026, 
                                  x_serotype  = 0.5, 
                                  y_serotype = 0.17, 
                                  scale_serotype = 1.7)
```

</div>



:::

#### [**Casos Confirmados por Estado**]{style="color:#611232"}

```{r heatmap_confirmados_state}
heatmap_confirmados(dataset = x, 
                    year = 2026, 
                    size_text = 3, 
                    state = TRUE,
                    alpha_text = .2,
                    EDO = TRUE)
```

#### [**Casos Confirmados por Estado**]{style="color:#611232"}

```{r bumpmap_national, out.width="100%", out.height="90%"}
static_bump_map(dataset = x,
                year = "2026",
                state = TRUE,
                size_text_value = 2,
                size_text_country = 2,
                country_text_x = 0.5,
                country_text_y = 0.8,
                line_size = 1.5,
                pal_vir = "viridis")
```

#### [**Casos Confirmados por Municipio**]{style="color:#611232"}

```{r heatmap_confirmados_mun}
heatmap_dengue(dataset = x,
               state = NULL,
               year = "2026",
               hospitalizados = FALSE,
               status = 2)
```

#### [**Casos Hospitalizados por Municipio**]{style="color:#611232"}

```{r heatmap_hospitalizados_mun}
heatmap_dengue(dataset = x,
               state = NULL,
               year = "2026",
               status = 1,
               hospitalizados = TRUE)
```

#### [**Canal Epidemiológico por Estado**]{style="color:#611232"}

```{r epidemiological_channel_by_state}
epidemiological_channel(data = x, year = "2026")
```

</div>

</body>

</html>


### [**Distribución Espacial**]{style="color:#611232"}


```{=html}
<style>
* {
  box-sizing: border-box;
}

/* Contenedor principal con scroll - tres COLUMNAS */
.responsive-grid {
  display: grid;
  grid-template-columns: 1fr 1fr;  /* Tres COLUMNAS iguales */
  gap: 25px;
  margin: 20px 0;
  max-height: 85vh;          /* Altura máxima para scroll */
  overflow-y: auto;          /* Scroll vertical */
  padding: 15px;
  border: 1px solid #e0e0e0;
  border-radius: 12px;
  background-color: #fafafa;
  align-items: start;
}

/* Cada columna es un contenedor flexible que apila sus elementos */
.columna {
  display: flex;
  flex-direction: column;
  gap: 20px;
}

/* Título de columna */
.column-header {
  font-weight: bold;
  font-size: 1rem;
  text-align: center;
  padding: 8px;
  background-color: #772953;
  color: white;
  border-radius: 6px;
  margin: 0;
}

/* Estilo para cada tarjeta de mapa */
.grid-card {
  border: 1px solid #e0e0e0;
  padding: 15px;
  border-radius: 12px;
  background: white;
  transition: transform 0.2s, box-shadow 0.2s;
  box-shadow: 0 4px 6px rgba(0,0,0,0.05);
}

.grid-card:hover {
  transform: translateY(-3px);
  box-shadow: 0 8px 15px rgba(0,0,0,0.1);
}

/* Asegura que los mapas tengan tamaño consistente */
.grid-card .html-widget,
.grid-card iframe {
  width: 100% !important;
  height: 400px !important;
  border-radius: 8px;
}

/* Responsive: en móviles, una sola columna */
@media (max-width: 768px) {
  .responsive-grid {
    grid-template-columns: 1fr;  /* Una columna en móvil */
    max-height: 70vh;
    gap: 15px;
    padding: 10px;
  }
  .column-header {
    font-size: 1rem;
  }
  .grid-card .html-widget,
  .grid-card iframe {
    height: 300px !important;
  }
}
</style>
```
::::::::::::::::::::: responsive-grid

<div class="columna">
<div class="column-header"> Casos Probables </div>


::: grid-card

```{r probables}
#load("~/Library/CloudStorage/Dropbox/dataset/automatic_read_sinave/8.RData/den/dengue_loc/2026/dengue_loc_2026.RData")

library(leaflet)
library(leaflet.extras)

data <- den
data <- data |> 
    #dplyr::select(dplyr::all_of(var)) |>
    dplyr::mutate(n = probables) |>
    dplyr::filter(n >= 1)


# Paleta de color continua
pal <- leaflet::colorNumeric(palette = viridis::viridis(10,
                                                        option = "D"),
                             domain = data$n)

# Escala de radio proporcional
radio <- function(x, r_min = 4, r_max = 20) {
    r_min + (x - min(x)) / (max(x) - min(x)) * (r_max - r_min)
}

leaflet(data) |>
    # Capas base
    addProviderTiles("CartoDB.Positron",      group = "Positron") |>
    addProviderTiles("Esri.WorldImagery",     group = "Satelite") |>
    addProviderTiles("OpenStreetMap",         group = "OpenStreetMap") |>
    addProviderTiles("CartoDB.DarkMatter",    group = "Dark") |>
    addProviderTiles("Esri.WorldTopoMap",     group = "Topografico") |>
    # Círculos proporcionales
    addCircleMarkers(
        radius       = ~radio(n),
        color        = "white",
        weight       = 0.5,
        fillColor    = ~pal(n),
        fillOpacity  = 0.8,
        popup = ~paste0(
            "<b>Localidad:</b> ", cvegeo, "<br>",
            "<b>Confirmados:</b> ", "confirmado" , "<br>",
            "<b>Probables:</b> ", probables, "<br>",
            "<b>DNG:</b> ", DNG, " | <b>DCSA:</b> ", DCGA, " | <b>DG:</b> ", DG, "<br>",
            "<b>DENV2:</b> ", DENV2, " | <b>DENV3:</b> ", DENV3),
        label = ~paste0(cvegeo, ": ", n, " Probables"),
        labelOptions = labelOptions(
            style = list("font-size" = "12px"),
            textsize = "12px",
            direction = "auto"
        ),
        group = "Confirmados"
    ) |>
    # Leyenda de color
    addLegend(position = "bottomright",
        pal      = pal,
        values   = ~n,
        title    = "Casos<br> Probables",
        opacity  = 0.8
    ) |>
    # Control de capas
    addLayersControl(baseGroups    = c("Positron", "Satelite", 
                          "OpenStreetMap", "Dark", 
                          "Topografico"),
                     overlayGroups = c("Probables"), # modify
                     options = layersControlOptions(collapsed = TRUE)) |>
    addScaleBar(position = "bottomleft") |>
    hideGroup("") 
```


:::


</div>
<div class="columna"><div class="column-header"> Casos Confirmados </div>

::: grid-card

```{r confirmados}
#load("~/Library/CloudStorage/Dropbox/dataset/automatic_read_sinave/8.RData/den/dengue_loc/2026/dengue_loc_2026.RData")

library(leaflet)
library(leaflet.extras)

data <- den
data <- data |> 
    #dplyr::select(dplyr::all_of(var)) |>
    dplyr::mutate(n = confirmado) |>
    dplyr::filter(n >= 1)


# Paleta de color continua
pal <- leaflet::colorNumeric(palette = viridis::viridis(10,
                                                        option = "D"),
                             domain = data$n)

# Escala de radio proporcional
radio <- function(x, r_min = 4, r_max = 20) {
    r_min + (x - min(x)) / (max(x) - min(x)) * (r_max - r_min)
}

leaflet(data) |>
    # Capas base
    addProviderTiles("CartoDB.Positron",      group = "Positron") |>
    addProviderTiles("Esri.WorldImagery",     group = "Satelite") |>
    addProviderTiles("OpenStreetMap",         group = "OpenStreetMap") |>
    addProviderTiles("CartoDB.DarkMatter",    group = "Dark") |>
    addProviderTiles("Esri.WorldTopoMap",     group = "Topografico") |>
    # Círculos proporcionales
    addCircleMarkers(
        radius       = ~radio(n),
        color        = "white",
        weight       = 0.5,
        fillColor    = ~pal(n),
        fillOpacity  = 0.8,
        popup = ~paste0(
            "<b>Localidad:</b> ", cvegeo, "<br>",
            "<b>Confirmados:</b> ", "confirmado" , "<br>",
            "<b>Probables:</b> ", probables, "<br>",
            "<b>DNG:</b> ", DNG, " | <b>DCSA:</b> ", DCGA, " | <b>DG:</b> ", DG, "<br>",
            "<b>DENV2:</b> ", DENV2, " | <b>DENV3:</b> ", DENV3),
        label = ~paste0(cvegeo, ": ", n, "Confirmado"),
        labelOptions = labelOptions(
            style = list("font-size" = "12px"),
            textsize = "12px",
            direction = "auto"
        ),
        group = "Confirmados"
    ) |>
    # Leyenda de color
    addLegend(position = "bottomright",
        pal      = pal,
        values   = ~n,
        title    = "Casos<br>Confirmados",
        opacity  = 0.8
    ) |>
    # Control de capas
    addLayersControl(baseGroups    = c("Positron", "Satelite", 
                          "OpenStreetMap", "Dark", 
                          "Topografico"),
                     overlayGroups = c("Confirmados"),
                     options = layersControlOptions(collapsed = TRUE)) |>
    addScaleBar(position = "bottomleft") |>
    hideGroup("") 
```
:::

</div>



<div class="columna">
<div class="column-header"> Serotipo 2 </div>


::: grid-card
```{r den2}
#load("~/Library/CloudStorage/Dropbox/dataset/automatic_read_sinave/8.RData/den/dengue_loc/2026/dengue_loc_2026.RData")

library(leaflet)
library(leaflet.extras)

data <- den
data <- data |> 
    #dplyr::select(dplyr::all_of(var)) |>
    dplyr::mutate(n = DENV2) |>
    dplyr::filter(n >= 1)


# Paleta de color continua
pal <- leaflet::colorNumeric(palette = viridis::viridis(10,
                                                        option = "D"),
                             domain = data$n)

# Escala de radio proporcional
radio <- function(x, r_min = 4, r_max = 20) {
    r_min + (x - min(x)) / (max(x) - min(x)) * (r_max - r_min)
}

leaflet(data) |>
    # Capas base
    addProviderTiles("CartoDB.Positron",      group = "Positron") |>
    addProviderTiles("Esri.WorldImagery",     group = "Satelite") |>
    addProviderTiles("OpenStreetMap",         group = "OpenStreetMap") |>
    addProviderTiles("CartoDB.DarkMatter",    group = "Dark") |>
    addProviderTiles("Esri.WorldTopoMap",     group = "Topografico") |>
    # Círculos proporcionales
    addCircleMarkers(
        radius       = ~radio(n),
        color        = "white",
        weight       = 0.5,
        fillColor    = ~pal(n),
        fillOpacity  = 0.8,
        popup = ~paste0(
            "<b>Localidad:</b> ", cvegeo, "<br>",
            "<b>Confirmados:</b> ", "confirmado" , "<br>",
            "<b>Probables:</b> ", probables, "<br>",
            "<b>DNG:</b> ", DNG, " | <b>DCSA:</b> ", DCGA, " | <b>DG:</b> ", DG, "<br>",
            "<b>DENV2:</b> ", DENV2, " | <b>DENV3:</b> ", DENV3),
        label = ~paste0(cvegeo, ": ", n, " Probables"),
        labelOptions = labelOptions(
            style = list("font-size" = "12px"),
            textsize = "12px",
            direction = "auto"
        ),
        group = "Confirmados"
    ) |>
    # Leyenda de color
    addLegend(position = "bottomright",
        pal      = pal,
        values   = ~n,
        title    = "Casos<br> Serotipo 2",
        opacity  = 0.8
    ) |>
    # Control de capas
    addLayersControl(baseGroups    = c("Positron", "Satelite", 
                          "OpenStreetMap", "Dark", 
                          "Topografico"),
                     overlayGroups = c("Serotipo 2"), # modify
                     options = layersControlOptions(collapsed = TRUE)) |>
    addScaleBar(position = "bottomleft") |>
    hideGroup("") 
    

```

:::


</div>
<div class="columna"><div class="column-header"> Serotipo 3 </div>

::: grid-card
```{r den3}


#load("~/Library/CloudStorage/Dropbox/dataset/automatic_read_sinave/8.RData/den/dengue_loc/2026/dengue_loc_2026.RData")

library(leaflet)
library(leaflet.extras)

data <- den
data <- data |> 
    #dplyr::select(dplyr::all_of(var)) |>
    dplyr::mutate(n = DENV3) |>
    dplyr::filter(n >= 1)


# Paleta de color continua
pal <- leaflet::colorNumeric(palette = viridis::viridis(10,
                                                        option = "D"),
                             domain = data$n)

# Escala de radio proporcional
radio <- function(x, r_min = 4, r_max = 20) {
    r_min + (x - min(x)) / (max(x) - min(x)) * (r_max - r_min)
}

leaflet(data) |>
    # Capas base
    addProviderTiles("CartoDB.Positron",      group = "Positron") |>
    addProviderTiles("Esri.WorldImagery",     group = "Satelite") |>
    addProviderTiles("OpenStreetMap",         group = "OpenStreetMap") |>
    addProviderTiles("CartoDB.DarkMatter",    group = "Dark") |>
    addProviderTiles("Esri.WorldTopoMap",     group = "Topografico") |>
    # Círculos proporcionales
    addCircleMarkers(
        radius       = ~radio(n),
        color        = "white",
        weight       = 0.5,
        fillColor    = ~pal(n),
        fillOpacity  = 0.8,
        popup = ~paste0(
            "<b>Localidad:</b> ", cvegeo, "<br>",
            "<b>Confirmados:</b> ", "confirmado" , "<br>",
            "<b>Probables:</b> ", probables, "<br>",
            "<b>DNG:</b> ", DNG, " | <b>DCSA:</b> ", DCGA, " | <b>DG:</b> ", DG, "<br>",
            "<b>DENV2:</b> ", DENV2, " | <b>DENV3:</b> ", DENV3),
        label = ~paste0(cvegeo, ": ", "Serotipo 3 = ", n),
        labelOptions = labelOptions(
            style = list("font-size" = "12px"),
            textsize = "12px",
            direction = "auto"
        ),
        group = "Serotipo 3"
    ) |>
    # Leyenda de color
    addLegend(position = "bottomright",
              pal      = pal,
              values   = ~n,
              title    = "Casos<br> Serotipo 3", # modify
              opacity  = 0.8) |>
    # Control de capas
    addLayersControl(baseGroups    = c("Positron", "Satelite", 
                          "OpenStreetMap", "Dark", 
                          "Topografico"),
                     overlayGroups = c("Serotipo 3"), # modify
                     options = layersControlOptions(collapsed = TRUE)) |>
    addScaleBar(position = "bottomleft") |>
    hideGroup("") 
    

```

:::

</div>
:::::::::::::::::::::


###  [**Focos de Transmisión**]{style="color:#611232"}

```{=html}
<style>
* {
  box-sizing: border-box;
}

/* Contenedor principal con scroll - tres COLUMNAS */
.responsive-grid {
  display: grid;
  grid-template-columns: 1fr 1fr;  /* Tres COLUMNAS iguales */
  gap: 25px;
  margin: 20px 0;
  max-height: 85vh;          /* Altura máxima para scroll */
  overflow-y: auto;          /* Scroll vertical */
  padding: 15px;
  border: 1px solid #e0e0e0;
  border-radius: 12px;
  background-color: #fafafa;
  align-items: start;
}

/* Cada columna es un contenedor flexible que apila sus elementos */
.columna {
  display: flex;
  flex-direction: column;
  gap: 20px;
}

/* Título de columna */
.column-header {
  font-weight: bold;
  font-size: 1rem;
  text-align: center;
  padding: 8px;
  background-color: #772953;
  color: white;
  border-radius: 6px;
  margin: 0;
}

/* Estilo para cada tarjeta de mapa */
.grid-card {
  border: 1px solid #e0e0e0;
  padding: 15px;
  border-radius: 12px;
  background: white;
  transition: transform 0.2s, box-shadow 0.2s;
  box-shadow: 0 4px 6px rgba(0,0,0,0.05);
}

.grid-card:hover {
  transform: translateY(-3px);
  box-shadow: 0 8px 15px rgba(0,0,0,0.1);
}

/* Asegura que los mapas tengan tamaño consistente */
.grid-card .html-widget,
.grid-card iframe {
  width: 100% !important;
  height: 400px !important;
  border-radius: 8px;
}

/* Responsive: en móviles, una sola columna */
@media (max-width: 768px) {
  .responsive-grid {
    grid-template-columns: 1fr;  /* Una columna en móvil */
    max-height: 70vh;
    gap: 15px;
    padding: 10px;
  }
  .column-header {
    font-size: 1rem;
  }
  .grid-card .html-widget,
  .grid-card iframe {
    height: 300px !important;
  }
}
</style>
```
::::::::::::::::::::: responsive-grid

<div class="columna">
<div class="column-header"> Focos de Transmisión Activa </div>


::: grid-card

```{r focos_transmision_activa, echo=FALSE}

# Step 1. make the tible link ####
link <- tibble::tibble(CVE_ENT = c("03","04","06","07",
                                   "11","12", "14",
                                   "16","18", "20",
                                   "23", "25", "26", "27", 
                                   "30", "31"),
                       link = c("https://inquisitive-marshmallow-a2510b.netlify.app",
                                "https://singular-syrniki-817969.netlify.app",
                                "https://cute-jalebi-787634.netlify.app", # 06 colima
                                "https://bejewelled-jalebi-fc0c2c.netlify.app", # 07 Chiapas
                                "https://dancing-mooncake-edf9db.netlify.app", # 11 guanajuato
                                "https://gilded-vacherin-b02caa.netlify.app", # 12 guerrero
                                "https://phenomenal-cobbler-9697a5.netlify.app", # 14 jalisco
                                "https://jazzy-axolotl-eee74e.netlify.app",
                                "https://splendid-sawine-3c5317.netlify.app",
                                "https://stately-paletas-0d3982.netlify.app", # 20 Oaxaca
                                "https://silver-paletas-6d89dd.netlify.app",
                                "https://dapper-bubblegum-16b79a.netlify.app",
                                "https://magnificent-boba-378005.netlify.app",
                                "https://polite-lily-6140a2.netlify.app",
                                "https://marvelous-pie-045c03.netlify.app",
                                "https://sprightly-kheer-4bfc18.netlify.app"))

# Step 2. left joint ####
mex_link <- dplyr::left_join(x = link,
                             y = rgeomex::AGEE_inegi19_mx,
                             by = "CVE_ENT") |>
    dplyr::mutate(Estado = paste0(": <a href=", 
                                  link,">", 
                                  NOMGEO, "</a>")) |>
    as.data.frame() |>
    sf::st_set_geometry(value = "geometry") 


# Step 1. load the AGEE ####
mex <- rgeomex::AGEE_inegi19_mx |>
    dplyr::select(-NOMGEO)

# map #### 
mex_link |>
    mapview::mapview(popup = "Estado",
                     legend = FALSE,
                     color = "#e6d194", 
                     alpha.regions = 1,
                     col.regions = "#691C32")
```
:::


</div>
<div class="columna"><div class="column-header"> Focos de Transmision Persistente </div>

::: grid-card

```{r focos_transmision_persistente, echo=FALSE}
# Step 1. make the tible link ####
link <- tibble::tibble(CVE_ENT = c("01","02", "03", "04", "05",
                                   
                                   "06", "07","08", "09", "10",
                                   
                                   "11", "12", "13", "14", "15",
                                   
                                   "16", "17", "18", "19", "20",
                                   
                                   "21", "22","23","24", "25",
                                   
                                   "26", "27", "28",
                                   #"29",
                                   "30",
                                   
                                   "31", "32"),
                       link = c("https://unrivaled-brigadeiros-1382f3.netlify.app",  # 01
                                "https://admirable-manatee-d63392.netlify.app",      # 02
                                "https://resonant-lamington-213eaa.netlify.app",     # 03
                                "https://spectacular-clafoutis-0da912.netlify.app",  # 04
                                "https://stately-blancmange-201518.netlify.app",     # 05
                                "https://thunderous-lokum-bd4f9a.netlify.app",       # 06
                                "https://keen-empanada-1560f6.netlify.app",          # 07
                                "https://candid-mermaid-0b4c86.netlify.app",         # 08
                                "https://lustrous-chaja-e64e35.netlify.app",         # 09
                                "https://courageous-buttercream-d9f7b9.netlify.app", # 10,
                                "https://golden-marigold-dcf3ae.netlify.app",        # 11
                                "https://chic-torte-96f7af.netlify.app",             # 12
                                "https://cozy-alpaca-6a09ee.netlify.app",            # 13
                                "https://rococo-liger-b1cb6e.netlify.app",           # 14
                                "https://effulgent-duckanoo-42fd18.netlify.app",     # 15
                                "https://gleeful-mousse-0d5b05.netlify.app",         # 16
                                "https://keen-starlight-16885b.netlify.app",         # 17
                                "https://marvelous-babka-70d1cb.netlify.app",        # 18
                                "https://iridescent-chimera-e0ad09.netlify.app",     # 19
                                "https://inspiring-cranachan-e486d6.netlify.app",    # 20
                                "https://calm-phoenix-18c04a.netlify.app",           # 21
                                "https://meek-arithmetic-311c9c.netlify.app",        # 22
                                "https://cheerful-mousse-4505bf.netlify.app",        # 23
                                "https://zingy-moonbeam-95d47f.netlify.app",         # 24
                                "https://profound-buttercream-3bfee3.netlify.app",   # 25
                                "https://polite-sunburst-1d5e9c.netlify.app",        # 26
                                "https://peppy-granita-0a7d31.netlify.app",          # 27
                                "https://lovely-pika-abd38d.netlify.app",            # 28
                                # 29
                                "https://glowing-gelato-676090.netlify.app",         # 30
                                "https://boisterous-douhua-506ac6.netlify.app",      # 31
                                "https://chipper-liger-bff066.netlify.app"          # 32
                           
                       ))

# Step 3. left joint ####
mex_link <- dplyr::left_join(x = link,
                             y = rgeomex::AGEE_inegi19_mx,
                             by = "CVE_ENT") |>
    dplyr::mutate(Estado = paste0(": <a href=", 
                                  link,">", 
                                  NOMGEO, "</a>")) |>
    as.data.frame() |>
    sf::st_set_geometry(value = "geometry") 


# map #### 
mex_link |>
    mapview::mapview(popup = "Estado",
                     legend = FALSE,
                     color = "#e6d194", 
                     alpha.regions = 1,
                     col.regions = "#691C32")
```
:::

</div>
:::::::::::::::::::::

:::